【裁判字號】    99,家聲,230
【裁判日期】    991125
【裁判案由】    聲請變更姓氏
【裁判全文】
臺灣屏東地方法院民事裁定             99年度家聲字第230號
聲  請  人  唐佩雯
            唐佩祥
上二人共同
法定代理人  林錦麗
代  理  人  曾慶雲律師
相  對  人  唐榮貴
上列聲請人聲請變更姓氏事件，本院裁定如下：
    主  文
宣告唐佩雯、唐佩祥之姓氏准予變更為母姓「林」姓。
程序費用新臺幣壹仟元由相對人負擔。
    理  由
一、聲請意旨略以：聲請人唐佩雯（女，民國○○年○ 月○○日生，
    身分證統一編號：Ｚ000000000號）、唐佩祥（男，民國○○年
    ○○月○○日生，身分證統一編號：Ｚ000000000號）為林錦麗與
    相對人唐榮貴之婚生子女，嗣林錦麗與相對人於97年3 月6
    日離婚，原約定由其等共同擔任聲請人之親權人，嗣於同年
    4 月28日重新約定由林錦麗單獨擔任聲請人之親權人。又自
    林錦麗與相對人離婚後，林錦麗即獨立負擔照顧聲請人之責
    ，而相對人不僅未盡扶養義務，甚對聲請人不聞不問，而聲
    請人目前住居於屏東縣琉球鄉，該地幾無姓唐之人，為此聲
    請人於學校常遭同儕追問其姓氏而備感困擾，致聲請人心理
    受創，足認原姓氏對聲請人已有不利影響，爰請求宣告變更
    聲請人之姓氏為母姓「林」等語。
二、按有下列各款情形之一，法院得依父母之一方或子女之請求
    ，為子女之利益，宣告變更子女之姓氏為父姓或母姓：(一)父
    母離婚者。(二)父母之一方或雙方死亡者。(三)父母之一方或雙
    方生死不明滿三年者。(四)父母之一方顯有未盡保護或教養義
    務之情事者，民法第1059條第5 項定有明文。蓋姓氏屬姓名
    權而為人格權之一部分，具有社會人格之可辯識性，除與身
    分安定及交易安全有關外，姓氏尚具有家族制度之表徵，故
    予以父母有選擇權，惟因應情勢變更，倘有事實足認子女姓
    氏之變更對其較為有利之情形時，父母之一方或子女自得請
    求法院宣告變更子女之姓氏為父姓或母姓。
三、經查，聲請人主張之前開事實，業據提出戶籍謄本2 份、離
    婚協議書影本、本院96年度家調字第1041號調解筆錄影本各
    1 份為證，並經聲請人及其等生母林錦麗到庭陳述明確，有
    本院99年10月25日訊問筆錄附卷可稽，聲請人之主張堪信為
    真實。本院審酌上情，認相對人未善盡扶養照顧聲請人之義
    務，而聲請人向與生母林錦麗同住，並由其照顧扶養，故在
    情感上實係認同、依附母方親人，而與相對人極為疏離。聲
    請人在前述家庭生活環境下成長，對聲請人自我認同之發展
    過程中產生絕大的影響力，而形成其欲符合其認同對象之心
    理趨向，惟其原有人格權中表徵父方家族之父姓，與其人格
    發展中實際認同之對象相抵觸，已有誤認混淆之虞，再者，
    於學習過長遇有同儕問及姓氏問題，不僅對聲請人之心理產
    生困擾，亦影響其人格之正常發展，堪認從父姓對其等已有
    不利之影響，而變更為母姓「林」姓，則對其等身心發展及
    人格認同較為有利。是本件聲請為有理由，應予准許，爰裁
    定如主文所示。
四、依非訟事件法第131 條之1 第2 項、第122 條第3 項，裁定
    如主文。
中    華    民    國    99    年    11    月    25    日
                        家事庭法  官  趙家光
以上正本係照原本作成。
如不服本裁定應於送達後10日內向本院提出抗告狀，並繳納抗告
費新臺幣1,000元。
中    華    民    國    99    年    11    月    25    日
                              書記官  簡慧瑛

司法院資訊處製作；財團法人民間司法改革基金會備份。
